臺灣嘉義地方法院民事判決　　　　　 　九十一年訴字第五三四號
　　原　　　告　乙○
　　訴訟代理人　甲○○
　　被　　　告　丙○○
右當事人間請求損害賠償事件，本院判決如左：
    主    文
被告應給付原告新台幣貳拾玖萬伍仟陸佰玖拾元，及自民國九十一年五月一日起至清
償日止，按年息百分之五計算之利息。
原告其餘之訴駁回。
訴訟費用由被告負擔二分之一；餘由原告負擔。
本判決第一項於原告以新台幣壹拾萬元供擔保後，得假執行。
原告其餘假執行之聲請駁回。
    事    實
甲、原告方面：
  一、聲明：被告應給付原告新台幣（下同）六十三萬零九百四十元，及自起訴狀繕
      本送達被告之翌日起至清償日止，按年息百分之五計算之利息，並願供擔保請
      准為假執行之宣告。
  二、陳述：
   (一) 被告從事魚貨買賣，駕駛小貨車載送魚貨為其附屬之業務，為從事駕駛業務之
      人，於民國九十年四月六日上午十一時許，駕駛三Ｋ○七七九號小貨車，沿嘉
      義市○○○路，由西向東行駛於第二車道，行至興業東路與南田路口，理應與
      前車保持隨時可以煞停之距離，並注意車前狀況，隨時採取必要之安全措施，
      且依當時狀況並無不能注意之情事，竟疏未注意與前車保持隨時可以煞停之距
      離，亦未注意車前狀況，隨時採取必要之安全措施，偏向第二車道右側之慢車
      道行駛，適有原告駕駛農用搬運車同向行駛在小貨車右前方之慢車道上，小貨
      車右前不繡鋼及塑膠保險桿擦撞農用搬運車左後方輪胎，致農用搬運車之車尾
      往上彈起震動三次後，車身往右前方傾倒，原告遭彈起而往前方掉落在地，車
      身繼續往前推擠原告，迄路面邊緣車身始靜止，原告因而受有背部挫傷、脊椎
      肖脫、神經壓迫之傷害。被告本件車禍過失行為，經本院九十年交易字第二四
      一號判處有期刑三月，如易科罰金，以三百元折算一日；嗣被告提起上訴，經
      臺灣高等法院臺南分院以九十一年度交上易字第八三六號判處有期刑四月，如
      易科罰金，以三百元折算一日確定。
   (二) 原告因本件車禍共受有六十三萬零九百四十元之損害，項目如左：
    (1)醫療費用部分：原告因被告之侵權行為，支出醫療費用三萬一千九百四十元。
    (2)看護費用部分：原告受傷期間，日常生活均須配偶吳劉綢親自照料，該付出並
      非不得以金錢計，爰以每月看護費一萬六千五百元計算，看護期間六個月，故
      向被告請求給付九萬九千元。
    (3)精神慰撫金部分：
      原告因本件車禍受有背部挫傷、脊椎肖脫、神經壓迫之傷害，身體非但疼痛不
      已，家庭與事業更無法照料，精神飽受折磨，原告請求被告應給付精神慰撫金
      五十萬元。
      爰依侵權行為之法律關係，求為判決命被告如數給付，並加付法定遲延利息。
  三、證據：提出財團法人聖馬爾定醫院診斷證明書影本一份、醫療費用收據二十張
            為證。
乙、被告方面：
      雖未於最後言詞辯期日到場，惟據其前所到場所作為聲明、陳述如左：
  一、聲明：駁回原告之訴。
  二、陳述：被告無過失。
  三、證據：未提出任何書狀或證據。
丙、本院依職權調閱本院九十年交易字第二四一號、臺灣高等法院臺南分院九十一年
    交上易字第八三六號被告過失傷害全卷、並依職權向財團法人聖馬爾定醫院函詢
    原告就診情形、看護期間及喪失勞動能力為何？向嘉義市稅捐稽徵處及嘉義縣稅
    捐稽徵處函查兩造財產歸戶資料。
    理      由
一、本件被告未於最後言詞辯論期日到場，核無民事訴訟法第三百八十六條各款所列
    情形，爰依原告之聲請，由其一造辯論而為判決。又按訴狀送達後，原告不得將
    訴變更或追加他訴，但經被告同意或擴張或減縮應受判決事項之聲明者，或不甚
    礙被告之防禦及訴訟之終結者，不在此限，民事訴訟法第二百五十五條第一項第
    一、三、七定有明文。本件原告於起訴狀中原亦請求被告應給付五十六萬六千五
    百七十一元之工作損失，嗣於九十一年十月十七日本院行言詞辯論時減縮聲明，
    放棄此部分之請求，核與民事訴訟法第二百五十五條第一項第三款規定相符，應
    予准許，併予敘明。
二、原告起訴主張：被告於九十年四月六日上午十一時許，駕駛三Ｋ○七七九號小貨
    車，沿嘉義市○○○路，由西向東行駛於第二車道，行至興業東路與南田路口，
    竟疏未注意與前車保持隨時可以煞停之距離，亦未注意車前狀況，隨時採取必要
    之安全措施，偏向第二車道右側之慢車道行駛，適有原告駕駛農用搬運車同向行
    駛在小貨車右前方之慢車道上，小貨車右前不繡鋼及塑膠保險桿擦撞農用搬運車
    左後方輪胎，致農用搬運車之車尾往上彈起震動三次後，車身往右前方傾倒，原
    告遭彈起而往前方掉落在地，車身繼續往前推擠原告，迄路面邊緣車身始靜止，
    原告因而受有背部挫傷、脊椎肖脫、神經壓迫之傷害；爰依侵權行為之法律關係
    ，求為判決命被告給付醫療費用三萬一千九百四十元、看護費用九萬九千元、精
    神慰撫金五十萬元，並加付法定遲延利息等語。被告則以：本件車禍被告並無過
    失資為抗辯。
三、原告主張被告於右開時、地駕駛小貨車，因疏未注意與前車保持隨時可以煞停之
    距離，且偏向第二車道右側之慢車道行駛，由後方擦撞原告所駕駛之農用搬運車
    左後方輪胎，致農用搬運車之車尾往上彈起震動三次後，車身往右前方傾倒，原
    告遭彈起掉落在地，車身繼續往前推擠原告，迄路面邊緣車身始靜止，原告因而
    受有背部挫傷、脊椎肖脫、神經壓迫等傷害之事實，業據其提出財團法人聖馬爾
    定醫院診斷證明書影本一份、醫療費用收據二十張為證，且為被告所不爭執，而
    被告因本件車禍致原告受傷，刑事部分經本院、臺灣高等法院臺南分院判處有期
    徒刑四月，如易科罰金，以三百元折算一日確定，業經本院依職權調閱本院九十
    年交易字第二四一號、臺灣高等法院臺南分院九十一年交上易字第八三六號被告
    過失傷害全卷，查明屬實，原告主張因本件車禍受有傷害，自堪信為真實。
四、按汽車在同一車道行駛時，除擬超越前車外，後車與前車之間應保持隨時可以煞
    停之距離；汽車行駛時，駕駛人應注意車前狀況，並隨時採取必要之安全措施；
    道路交通安全規則第九十四條第一項、第三項定有明文。而依道路交通事故調查
    報告表所載，當時日間光線、路面無缺陷、無障礙、視距良好等情，並無被告不
    能注意之情事；被告所駕駛之後車未與原告所駕駛之前車保持隨時可以煞停之距
    離，又未看清來往車輛、注意車前狀況及隨時採取必要之安全措施，致撞及由原
    告所駕駛之車輛，造成原告受有上開傷害，其行為顯有過失。本件車禍刑事案件
    部分亦為相同之認定，判處被告業務過失傷害罪刑確定，有本院九十年度交易字
    第二四一號、臺灣高等法院臺南分院九十一年交上易字第八三六號判決書各一份
    在卷可按，益徵被告確有過失行為甚明。被告過失與原告受傷間並具有相當因果
    關係，被告過失侵權行為，堪以認定。
五、按因故意或過失，不法侵害他人之權利者，負損害賠償責任；又汽車、機車或其
    他非依軌道行駛之動力車輛，在使用中加損害於他人者，駕駛人應賠償因此所生
    之損害；又不法侵害他人之身體或健康者，對於被害人因此喪失或滅少勞動能力
    ，或增加生活上之需要時，應負損害賠償責任；另不法侵害他人之身體、健康、
    名譽或自由者，被害人雖非財產上之損害，亦得請求賠償相當之金額；民法第一
    百八十四條第一項前段、第一百九十一條之二前段、第一百九十三條第一項及同
    法第一百九十五條第一項前段分別定有明文。被告因車禍肇事致原告身體受多處
    傷害，已如前述，則原告依上開規定，請求被告賠償損害，自無不合，茲將原告
    所請求之項目及金額，分述如下：
 (一) 醫療費用部分：原告主張支出醫療費用共計三萬一千九百四十元，並提出收據二
    十紙為證，本院審酌原告所受傷害，認收據上所載之治療費別，均屬治療上必要
    費用，應全部予以准許。
 (二) 看護費部分：原告因本件車禍受有背部挫傷、脊椎肖脫、神經壓迫之傷害，於九
    十年四月六日至同年月三十日住院治療，無法正常走動，宜由他人照顧養護，此
    有財團法人聖馬爾定醫院診斷證明書影本一份可查；又原告兩側髖關節本身已嚴
    重壞死，再經挫傷，致病症加劇。原告本身勞動能力如何，無法評估，但照其本
    來脊椎及雙側髖關節壞死之狀況，勞動力應是不大，住院期間確實需他人照護，
    後遺症目前尚無法回答乙情，業經本院依職權向財團法人聖馬爾定醫院函詢答覆
    ，亦有該院九十一年七月十二日（九一）惠醫字第○七八九號函一份在卷可按，
    原告受傷住院期間均由其妻看護，而無看護費之支付，但親屬看護所付出之勞力
    並非不能評價為金錢，只因基於親情身分關係，而無須支出，自不能加惠於侵權
    行為人即被告，而應比照一般看護情形，認被害人受有相當看護費之損害，此係
    實務上最近見解（參照最高法院八十九年台上字第一七四九號判決意旨），又僱
    請看護每日費用係二千元，亦有該院看護中心收費標準函文一份附卷可參，則原
    告主張每月以一萬六千五百元核計，應屬合理。而本件原告自受有本件傷害，有
    二十五天之住院期間須他人看護（九十年四月六日至同年月三十日）；從而原告
    就此部分請求被告應給付其二十五天之看護費用，總共一萬三千七百五十元（即
    １６５００÷３０×２５＝１３７５０），自屬有據，逾此部分，則不予准許。
 (三) 精神慰撫金：原告受因本件車禍受有背部挫傷、脊椎肖脫、神經壓迫之傷害，又
    受傷影響其生活、自理能力，受傷住院期間需他人看護二十五天等情，業經前揭
    認定可按，則其身心受有痛苦，請求精神上慰撫金，即非無據。查原告為二十五
    年四月五日生，有診斷證明書在卷可憑，其肇事時已逾六十五歲，已婚、係以水
    果種植為業，為原告陳明在卷，名下無不動產；被告案發時係從事魚貨買賣，駕
    駛小貨車載送魚貨為其附屬之業務，目前名下無任何財產資料，此有嘉義縣稅捐
    稽徵處民雄分處九十一年七月五日嘉縣稅分二字第九一○○八九四八號函附之財
    產查詢清單一份，及嘉義市稅捐稽徵處九十一年七月三日嘉市稅財字第○九一○
    七二八三七四號函附之財產查詢清單一份在卷可查，本院參酌兩造之身分、地位
    、經濟能力，以及原告因受傷治療所受之痛苦等情，認原告請求之精神慰撫金以
    二十五萬元範圍內為適當而應予准許，逾此部分之請求，尚屬過高，不應准許。
    依上所述，原告所得請求之金額為二十五萬五千六百九十元。
    （計算式：３１９４０＋１３７５０＋２５００００＝２９５６９０）
六、按給付有確定期限者，債務人自期限屆滿時起，負遲延責任。給付無確定期限者
    ，債務人於債權人得請求給付時，經其催告而未為給付，自受催告時起，負遲延
    責任。其經債權人起訴而送達訴狀，或依督促程序送達支付命令或為其他相類之
    行為者，與催告有同一之效力；民法第二百二十九條第一、二項分別定有明文。
    又遲延之債務，以支付金錢為標的者，債權人得請求依法定利率計算之遲延利息
    。但約定利率較高者，仍從其約定利率；而應付利息之債務，其利率未經約定，
    亦無法律可據者，週年利率為百分之五；亦為同法第二百三十三條第一項及第二
    百零三條所明定。查本件原告請求被告應賠償之前開金額，並未定有給付之期限
    ，則原告請求自〔刑事附帶民事損害賠償起訴狀〕繕本送達被告之翌日起，按年
    息（即週年利率）百分之五計算之利息，並無不合；查原告之刑事附帶民事損害
    賠償起訴狀繕本係於九十一年四月三十日送達被告收受，則原告請求被告應自九
    十一年五月一日起，按年息（即週年利率）百分之五計算遲延利息，核與上開規
    定並無違背，自無不合。
七、從而，原告本於侵權行為損害賠償請求權，請求被告賠償二十九萬五千六百九十
    元，及自九十一年五月一日起至清償日止，按年息百分之五計算之利息，洵屬正
    當，應予准許。逾此部分所為之請求，為無理由，應予駁回。
八、原告陳明願供擔保，聲請宣告假執行，經核其勝訴部份，合於法律規定，爰酌定
    相當之擔保金額予以准許；至於原告其餘假執行之聲請，因該部分訴之駁回而失
    所附麗，應予駁回。
九、據上論結，本件原告之訴為一部有理由，一部無理由，依民事訴訟法第三百八十
    五條第一項前段、第七十九條但書、第三百九十條第二項，判決如主文。
中　　　華　　　民　　　國　　九十一　　年　　　十　　　月　　三十一　　日
~B臺灣嘉義地方法院民事第二庭
~B　　法　官　唐淑民
右為正本，係照原本作成。
如對本判決上訴須於判決送達後廿日內向本院提出上訴狀
中　　　華　　　民　　　國　　九十一　　年　　　十　　　月　　三十一　　日
~B　　書記官　林金福
